臺灣彰化地方法院刑事判決
111年度訴字第101號
                                      111年度訴字第458號
公  訴  人  臺灣彰化地方檢察署檢察官
被      告  李侑益



上列被告因加重詐欺等案件，經檢察官提起公訴（110年度偵字
第7744號、第10665號）及追加起訴（110年度偵字第10224號、
第11209號）及移送併辦（110年度偵字第12038號），被告於準
備程序中就被訴事實為有罪之陳述，經告知簡式審判程序之旨，
並聽取公訴人、被告之意見後，本院裁定改依簡式審判程序審理
，判決如下：
    主    文
李侑益犯三人以上共同詐欺取財罪，共拾壹罪，均累犯，各處有
期徒刑壹年參月。應執行有期徒刑貳年貳月。
未扣案之犯罪所得新臺幣6,888元沒收，如全部或一部不能沒收
或不宜執行沒收，追徵其價額。
　　犯罪事實
一、李侑益於民國110年3月21日，加入由陳品睿及其他真實姓名
    年籍不詳之成年人所組成之詐欺集團，負責依陳品睿之指示
    作提款之工作，並與陳品睿及該集團成員共同意圖為自己不
    法之所有，基於三人以上共同犯詐欺取財及掩飾、隱匿詐欺
    所得去向洗錢之犯意聯絡，先由詐欺集團機房不詳成員，於
    如附表一、二所示之詐騙時間，以如附表一、二所示之詐騙
    方法詐欺附表一、二所示之人，嗣渠等陷於錯誤而依詐騙集
    團成員指示將如附表一、二所示金額匯入詐騙集團指示之帳
    戶後，李侑益自陳品睿處收受附表一、二所示人頭帳戶之金
    融卡後，依陳品睿指示，於如附表一、二所示時間及地點，
    提領如附表一、二所示款項後，將提領之款項交付予陳品睿
    ，以此方式掩飾、隱匿詐欺取財犯罪所得去向。
二、案經陳嘉祺、李柏志、周姿永、蔡旻芳、李曉清、許資翎訴
    由彰化縣警察局彰化分局；陳珮瑜及詹佳華訴由高雄市政府
    警察局鼓山分局報告高雄地方檢察署檢察官陳請臺灣高等檢
    察署檢察長核轉臺灣彰化地方檢察署檢察官偵查起訴及追加
    起訴。
　　理    由
一、上開犯罪事實，業據被告李侑益於警詢、偵訊及本院準備程
    序、審理時坦承不諱，另有：
　㈠附表一部分，附表一所示之人確實遭被告所屬詐欺集團詐欺
    之事實，有證人即告訴人陳嘉祺、陳珮瑜及詹佳華、證人即
    被害人唐基雄及莊淑雲於警詢時之證述，及其等所提出與詐
    欺集團成員之對話紀錄、其等之匯款資料、金融機構聯防機
    制通報單、內政部警政署反詐騙諮詢專線紀錄表可證。而被
    告確實擔任詐欺集團之提款車手，並提領附表一所示之人匯
    入金錢之事實，其中提領告訴人陳嘉祺、被害人唐基雄款項
    部分，有人頭帳戶陳柏鑑郵局帳號00000000000000號交易明
    細(偵7744卷P45)、被告提領畫面可證(偵7744卷P49、P54)
    ；其中提領被害人莊淑雲款項部分，有人頭帳戶吳欣妤帳號
    00000000000000號交易明細(鼓山分局警卷P187)、被告提領
    畫面可證(鼓山分局警卷P15、P191)；其中提領告訴人陳珮
    瑜及詹佳華款項部分，有人頭帳戶陳虹秀帳號000000000000
    00號交易明細(鼓山分局警卷P73)、被告提領畫面(鼓山分局
    警卷P21、P19）、路口監視器畫面（偵7744卷P47-54)可證
    。
　㈡附表二部分，附表二所示之人確實遭被告所屬詐欺集團詐欺
    之事實，有證人即告訴人李柏志、周姿永、蔡旻芳、李曉清
    及許資翎、證人即被害人郭姵妤於警詢時之證述，及其等所
    提出與詐欺集團成員之對話紀錄、其等之匯款資料、金融機
    構聯防機制通報單、內政部警政署反詐騙諮詢專線紀錄表可
    證。而被告確實擔任詐欺集團之提款車手，並提領附表二所
    示之人匯入金錢之事實，其中提領告訴人李柏志、周姿永款
    項部分，有人頭帳戶虹曖巴奈福漾臺灣銀行帳號0000000000
    00號交易明細(偵11209卷P107、108)、被告提領畫面(偵112
    09卷P31-49)、車輛詳細資料報表及被告個人戶籍資料（偵1
    1209卷P55、59）；其中提領被害人郭姵妤、告訴人蔡旻芳
    、李曉清款項部分，有人頭帳戶柯懿芹中華郵政帳號000000
    00000000號帳戶交易明細(偵10224卷P189)、被告提領畫面(
    偵10224卷P99-119)、車輛詳細資料報表及臺灣通小客出租
    賃有限公司租賃契約照片（偵10224卷P121、123）；其中提
    領告訴人許資翎款項部分，有人頭帳戶吳智年中國信託商業
    銀行帳號000000000000號帳戶（偵12038卷P181、183)、被
    告提領畫面及路口監視器畫面（偵12038卷P23-32)可證。
  ㈢上開事實，足徵被告自白與事實相符，其犯行堪以認定，應
    依法論科。
二、核被告所為，均係犯刑法第339條之4第1項第2款之三人以上
    共同詐欺取財罪、洗錢防制法第14條第1項之一般洗錢罪。
    被告與參與各該次11次詐欺取財犯行之同集團其他成員間，
    有犯意聯絡及行為分擔，為共同正犯。被告就附表一、二中
    同一被害人遭詐騙款項，分別為分次提款之行為，係於密接
    時間，侵害同一被害人之財產法益，其分次提款行為之獨立
    性極為薄弱，在時間差距上難以強行分開，為接續犯。被告
    所犯上開三人以上共同詐欺取財罪、一般洗錢罪，二罪之目
    的單一，行為有部分重疊合致，屬想像競合犯，應依刑法第
    55條規定，從一重之刑法第339條之4第1項第2款之三人以上
    共同詐欺取財罪處斷。被告所犯附表一、二共11罪，犯意各
    別，被害人不同，應分論併罰。
三、被告前於108年間因違反廢棄物清理法案件，經本院以109 
    年度訴字第412號判處有期徒刑6月確定，並於109年12月14
    日因易科罰金執行完畢等情，有臺灣高等法院被告前案紀錄
    表1 份在卷可查；被告於受前揭有期徒刑執行完畢後，5年
    以內故意再犯本案有期徒刑以上之罪，均為累犯。本院審酌
    被告於前案甫執行完畢出監後，即違犯本案罪質較重之加重
    詐欺罪，足見被告對刑罰反應力薄弱，並未因前案刑罰之執
    行對自己之行為舉止知所警惕，主觀惡性較重，且如予以加
    重，無導致罪刑不相當或有過苛之情事，就被告本案所犯之
    加重詐欺取財罪，均應依刑法第47條第1項之規定，各加重
    其刑。
四、本院審酌被告正值青壯，不思以正當途徑獲取財物，竟加入
    詐欺集團擔任提款車手，造成附表共11名被害人之財產損失
    ，並破壞人際互信基礎，危害社會經濟秩序，其犯罪動機、
    目的及手段均應受非難。惟念及被告於犯罪後坦承犯行（並
    一併審酌洗錢防制法第16條第2項減刑部分），且被告參與
    分擔詐欺集團犯罪情節及程度僅為提款車手之角色，及本案
    告訴人遭詐騙之原因、所受損害之程度，而被告雖數次表明
    願意與被害人和解，然於調解期日未到場，嗣後被害人到庭
    被告亦未到場（被告均稱未收到通知）；及其自陳目前從事
    傢俱維修工作、家中尚有父親、配偶、1名2歲多的小孩等一
    切情狀，分別量處如主文所示之刑。另審酌被告擔任詐騙集
    團車手，雖應與其於詐騙集團成員各自詐騙犯行同負責任，
    然本件被告於同一集團內擔任車手，犯罪手法相同，且本案
    之罪乃使用6張提款卡來提領11名被害人遭詐騙之款項，被
    告主觀上對於被害人之人數僅處於未必故意之程度，及被告
    數次提領時間、地點相近等整體評價後，定其應執行刑如主
    文所示。
五、本件被告擔任車手之犯罪所得，經被告自承可抽取提領金額
    之1％，本件被告總共提領之金額為688,825元（包含無法分
    割處理之被害人李建佑、徐靖瑜部分，故被害人李建佑、徐
    靖瑜遭詐騙之另案，將不予以重複沒收），故本件被告之犯
    罪所得共計為6,888元（元以下四捨五入），應依刑法第38
    條之1第1項、第3項予以沒收，如全部或一部不能沒收或不
    宜執行沒收，追徵其價額。至於檢察官起訴稱應予以沒收全
    部提款金額等情，然被告已將其所提領本案詐騙贓款轉交予
    陳品睿，而被告所提領之款項，除被告所抽取之1％報酬外，
    均非由被告所保留，而非被告犯罪所得，亦不屬於被告實際
    掌控中之洗錢標的，故無從依刑法第38條之1或洗錢防制法
    第18條第1項前段予以沒收。
六、據上論斷，應依刑事訴訟法第273條之1第1項、第299條第1
    項前段，判決如主文。
本案經檢察官何昇昀提起公訴、追加起訴，檢察官陳昭蓉到庭執
行職務。
中　　華　　民　　國　　111 　年　　8 　　月　　4 　　日
                  刑事第二庭        法  官  陳怡潔
以上正本證明與原本無異。
如不服本判決應於收受判決後20日內，向本院提出上訴書狀，並
應敘述具體理由。其未敘述上訴理由者，應於上訴期間屆滿後20
日內向本院補提理由書(均須按他造當事人之人數附繕本)「切勿
逕送上級法院」。
告訴人或被害人對於判決如有不服具備理由請求檢察官上訴者，
其上訴期間之計算係以檢察官收受判決正本之日期為準。
中　　華　　民　　國　　111 　年　　8 　　月　　4 　　日
                                    書記官  謝儀潔

附表一
編號 被害人 受騙方式 匯款時間及金額（新臺幣） 匯入帳戶 提款時間及金額 提款地點 1 陳嘉祺 陳嘉祺於110年3月24日晚間7時許，接到詐欺集團成員來電訛稱係網拍業者，因錯誤重複刷卡12筆，需操作ATM方能解除云云，致陳嘉祺陷於錯誤，而依指示匯款至詐騙集團指定帳戶 ⑴110年4月16日晚間7時49分許，匯款4萬998元 ⑵110年4月16日晚間8時5分許，匯款4萬6123元 陳柏鑑中華郵政帳號00000000000000帳戶 ⑴110年4月16日晚間7時55分許，提領4萬1000元 ⑵110年4月16日晚間8時16分許，提領2萬9000元 ⑶110年4月16日晚間8時17分許，提領6萬元 彰化縣○○市○○路0段00號之郵局 2 唐基雄 唐基雄於110年4月16日晚間6時16許，接到詐欺集團成員來電訛稱係網路拍賣Jerscy之人員，因設定錯誤將每月重複扣款，需操作ATM方能解除云云，致唐基雄陷於錯誤，而依指示匯款至詐騙集團指定帳戶 ⑴110年4月16日晚間8時7分許，匯款4萬2987元 ⑵110年4月16日晚間8時23分許，匯款1萬元 ⑶110年4月16日晚間8時24分許，匯款9012元  110年4月16日晚間8時26分許，提領1萬9005元 彰化縣○○市○○路000號統一超商曉陽門市 3 莊淑雲 莊淑雲於110年4月23日晚間9時許，接到詐欺集團成員來電訛稱係誠品網路書局之電商業者，因設定錯誤，需網路轉帳方能解除云云，致莊淑雲於錯誤，而依指示匯款至詐騙集團指定帳戶 ⑴110年4月23日晚間9時43分許，匯款4萬9986元 ⑵110年4月23日晚間9時47分許，匯款4萬9986元 吳欣妤中華郵政帳號00000000000000號帳戶 110年4月23日晚間9時46分許，提領5萬元  高雄市○○區○○路000號之郵局      ⑴110年4月23日晚間9時56分許，提領2萬5元 ⑵110年4月23日晚間9時57分許，提領2萬5元 ⑶110年4月23日晚間9時58分許，提領2萬5元 高雄市○○區○○○路000號國泰世華銀行明誠分行 4 詹佳華 詹佳華於110年4月24日下午5時47許，接到詐欺集團成員來電訛稱係購物平台達特醫之人員，因將訂單設定成零售商訂單共訂購12組保養品，需操作ATM方能解除訂單云云，致詹佳華陷於錯誤，而依指示匯款至詐騙集團指定帳戶 110年4月24日晚間6時31分許，匯款4萬9989元 陳虹秀中華郵政帳號00000000000000號帳戶 ⑴110年4月24日晚間6時48分許，提領6萬元 ⑵110年4月24日晚間6時49分許，提領5萬6000元 高雄市○○區○○路000號之郵局 5 陳珮瑜 陳珮瑜於110年4月24日下午4時45許，接到詐欺集團成員來電訛稱係購物平台達特醫之人員，需操作ATM線上退費云云，致陳珮瑜陷於錯誤，而依指示匯款至詐騙集團指定帳戶 ⑴110年4月24日晚間6時33分許，匯款4萬9988元 ⑵110年4月24日晚間6時35分許，匯款1萬5999元 ⑶110年4月24日晚間7時36分許，匯款2萬元  110年4月24日晚間7時43分許，提領2萬5元 高雄市○○區○○路0000號統一超商祥裕門市 

附表二　　
編號 被害人 詐騙經過 匯款時間及金額（新臺幣） 匯入帳戶 提款時間及金額 提款地點 1 李柏志 李柏志於110年3月22日某時，接到詐欺集團成員來電，訛稱係購物網站Check2Check人員，因訂單錯誤，需操作ATM方能解除錯誤設定云云，致李柏志陷於錯誤，而依指示匯款至詐騙集團指定帳戶 110年3月22日下午7時22分許，匯款2萬1389元 虹曖巴奈福漾臺灣銀行帳號000000000000號 ⑴110年3月22日下午8時59分許，提領2萬元 ⑵於110年3月22日下午9時0分許，提領9000元 彰化縣○○市○○○路000號全聯福利中心自強南門市 2 周姿永 周姿永於110年3月22日下午3時20分許，接到詐欺集團成員來電，訛稱係「雨傘王」網站客服人員，因訂單錯誤會重複寄送其所購買之商品，需操作ATM方能解除云云，致周姿永陷於錯誤，而依指示匯款至詐騙集團指定帳戶 ⑴110年3月22日晚間7時52分許，匯款1萬2000元 ⑵110年3月22日晚間7時59分許，匯款8995元    3 郭姵妤（未提告） 郭姵妤於110年4月14日前某時，接到詐欺集團成員來電，訛稱係「楓華沐月行管」客服人員，因消費錯誤設定會重複扣款，需操作ATM方能解除云云，致郭姵妤陷於錯誤，而依指示匯款至詐騙集團指定帳戶 ⑴110年4月14日17時0分許，匯款4萬9988元 ⑵110年4月14日17時3分許，匯款1萬6099元 郭懿芹中華郵政帳號00000000000000號帳戶 ⑴110年4月14日17時6分許，提領5萬元 ⑵110年4月14日17時7分許，提領5萬6000元 ⑶110年4月14日17時8分許，提領2萬元 ⑷110年4月14日17時26分許，提領2萬元 ⑸110年4月14日17時27分許，提領4000元 （連續提領，尚包含不詳之人匯入之2萬3985元）　 ⑴彰化縣○○市○○路0段000號之彰化過溝仔郵局 ⑵彰化縣○○市○○○路00號之全家便利超商彰化自強店 4 蔡旻芳 蔡旻芳於110年4月14日16時36分許，接到詐欺集團成員來電，訛稱係「楓華沐月行管」客服人員，因錯誤設定成團體旅行遊客，會重複扣款，需操作ATM方能解除云云，致蔡旻芳陷於錯誤，而依指示匯款至詐騙集團指定帳戶 110年4月14日17時5分許，匯款2萬9987元    5 李曉清 李曉清於110年4月14日15時30分許，接到詐欺集團成員來電，訛稱係「Booking.com」網站之客服人員，因系統錯誤，多刷了1筆7000元之費用，需操作ATM方能取消云云，致李曉清陷於錯誤，而依指示匯款至詐騙集團指定帳戶 110年4月14日17時3分許，匯款2萬9986元    6 許資翎 許資翎於110年4月17日14時15分許，接到詐欺集團成員來電，訛稱係「西堤牛排」客服人員，因系統錯誤，錯誤儲值2萬元儲值金，需網路轉帳方能退款云云，致許資翎陷於錯誤，而依指示匯款至詐騙集團指定帳戶 ⑴110年4月17日15時02分許，轉帳2萬9983元 ⑵110年4月17日15時29分許，匯款3萬元 ⑶110年4月17日15時48分許，轉帳2萬9985元 ⑷110年4月17日16時33分許，轉帳1萬0123元 吳智年中國信託商業銀行帳號000000000000號帳戶 ⑴110年4月17日15時15分許，提領2萬9000元 ⑵110年4月17日15時36分許，提領3萬元 ⑶110年4月17日15時51分許，提領2萬元 ⑷110年4月17日15時52分許，提領1萬6800元 ⑸110年4月17日16時30分許，提領9000元 ⑹110年4月17日16時37分許，提領1萬元　　 (包含李建佑、徐靖瑜匯入之金錢) ⑴彰化縣○○市○○路0段000號統一超商沓澤門市 ⑵彰化縣○○市○○路0段000號統一超商家樂福門市 ⑶彰化縣○○市○○路0段000號統一超商締寶門市 

附錄本案論罪科刑法條：
中華民國刑法第339條之4
犯第339條詐欺罪而有下列情形之一者，處1年以上7年以下有期
徒刑，得併科1百萬元以下罰金：
一、冒用政府機關或公務員名義犯之。
二、三人以上共同犯之。
三、以廣播電視、電子通訊、網際網路或其他媒體等傳播工具，
    對公眾散布而犯之。前項之未遂犯罰之。

洗錢防制法第14條
有第二條各款所列洗錢行為者，處7 年以下有期徒刑，併科新臺
幣5 百萬元以下罰金。
前項之未遂犯罰之。
前二項情形，不得科以超過其特定犯罪所定最重本刑之刑。